臺灣彰化地方法院刑事判決　　　　　　 100年度訴緝字第52號
公　訴　人　臺灣彰化地方法院檢察署檢察官
被　　　告　黃世明
上列被告因違反毒品危害防制條例案件，經檢察官提起公訴（99
年度毒偵字第649 、953 號），本院合議庭裁定改由受命法官獨
任以簡式審判程序合併審理，判決如下：
    主  文
黃世明施用第二級毒品，累犯，處有期徒刑肆月；又施用第一級
毒品，累犯，處有期徒刑捌月；應執行有期徒刑拾月。
    犯罪事實
一、黃世明前因竊盜案件，分別經本院於民國96年12月13日，以
    96年度斗簡字第602 號，於97年6 月30日，以97年度斗簡字
    第422 號各判處有期徒刑3 月、4 月，均確定；上開案件，
    再經本院於97年9 月23日，以97年度聲字第1876號裁定定其
    應執行之刑為有期徒刑5 月確定，於97年11月6 日易科罰金
    執行完畢。又因施用第二級毒品案件，經臺灣臺中地方法院
    於88年3 月25日，以88年度毒聲字第1797號裁定送觀察、勒
    戒後，認有繼續施用毒品之傾向，復經同院以88年度毒聲字
    第2792號裁定令入戒治處所，施以強制戒治1 年，再經同院
    以88年度毒聲字第5509號裁定停止戒治，所餘期間交付保護
    管束，後經同院以89年度毒聲字第148 號裁定撤銷停止戒治
    ，令入戒治處所繼續施以強制戒治，並於90年2 月26日執行
    完畢釋放，並由臺灣臺中地方法院檢察署檢察官於90年3 月
    16日，以90年度戒毒偵字第14號為不起訴處分確定。詎其於
    前揭強制戒治執行完畢釋放後5 年內，又因施用第一級毒品
    案件，經臺灣臺中地方法院以92年度訴字第1469號判刑確定
    後，仍不知悔改，復分別基於施用第一級毒品海洛因、第二
    級毒品甲基安非他命之犯意，先於99年2 月21日凌晨2 時許
    ，在臺中市滾石PUB 內，將甲基安非他命置於玻璃球吸食器
    ，於下方燒烤，以吸食煙霧之方式，施用第二級毒品甲基安
    非他命1 次；再於同年4 月16日上午10時30分許，在彰化縣
    芳苑鄉王功村新復巷1 號之住處，以將海洛因摻入香菸內吸
    食之方式，施用第一級毒品海洛因1 次。嗣分別於99年2 月
    23日下午4 時45分許，在彰化縣芳苑鄉○○路396 號前，因
    另案持有第三級毒品，經徵其同意採集尿液送驗，結果呈甲
    基安非他命陽性反應而查獲；另於99年4 月16日下午3 時許
    ，為警持搜索票至彰化縣芳苑鄉王功村新復巷1 號搜索，並
    採其尿液送驗，結果呈嗎啡陽性反應，始悉上情。
二、案經彰化縣警察局芳苑分局報請臺灣彰化地方法院檢察署檢
    察官偵查起訴。
    理  由
    理  由
一、按除被告所犯為死刑、無期徒刑、最輕本刑為3 年以上有期
    徒刑之罪或高等法院管轄第一審案件者外，於刑事訴訟法第
    273 條第1 項程序進行中，被告先就被訴事實為有罪之陳述
    時，審判長得告知被告簡式審判程序之旨，並聽取當事人、
    代理人、辯護人及輔佐人之意見後，裁定進行簡式審判程序
    ；除簡式審判程序、簡易程序及第376 條第1 款、第2 款所
    列之罪之案件外，第一審應行合議審判，刑事訴訟法第273
    條之1 第1 項、第284 條之1 分別定有明文。本件被告黃世
    明所犯係死刑、無期徒刑、最輕本刑為3 年以上有期徒刑或
    高等法院管轄第一審案件以外之罪，並於本院行準備程序時
    就被訴事實為有罪之陳述，本院合議庭依前揭規定，經評議
    結果，裁定改由受命法官獨任行簡式審判程序，先予敘明。
二、上開犯罪事實，迭據被告於警詢、檢察官偵查中及本院審理
    時均坦承不諱，且其分別於99年2 月23日、99年4 月16日為
    警查獲時所採取之尿液，經送鑑驗結果，確各呈甲基安非他
    命嗎啡陽性反應，有彰化縣警察局芳苑分局委託檢驗尿液代
    號與真實姓名對照認證單及詮昕科技股份有限公司99年3 月
    8 日、99年4 月30日濫用藥物尿液檢驗報告（報告編號：00
    000000、00000000）各1 紙附卷可稽，足認被告自白與事實
    相符，本件事證明確，被告犯行洵堪認定。
三、按海洛因、甲基安非他命為毒品危害防制條例第2 條第2 項
    第1 、2 款所稱之第一、二級毒品，不得施用、持有。次按
    ，毒品危害防制條例於92年7 月9 日修正公布，自93年1 月
    9 日施行，其中第20條、第23條將施用毒品之刑事處遇程序
    ，區分為「初犯」及「5 年內再犯」、「5 年後再犯」。依
    其立法理由之說明：「初犯」，經觀察、勒戒或強制戒治後
    ，應為不起訴處分或不付審理之裁定；經觀察、勒戒或強制
    戒治執行完畢釋放後，「5 年內再犯」者，因其再犯率甚高
    ，原實施之觀察、勒戒及強制戒治既已無法收其實效，爰依
    法追訴或裁定交付審理。至於經觀察、勒戒或強制戒治執行
    完畢釋放後，「5 年後再犯」者，前所實施之觀察、勒戒或
    強制戒治已足以遮斷其施用毒品之毒癮，為期自新及協助其
    斷除毒癮，仍適用「初犯」規定，先經觀察、勒戒或強制戒
    治之程序。從而依修正後之規定，僅限於「初犯」及「5 年
    後再犯」二種情形，始應先經觀察、勒戒或強制戒治程序。
    倘被告於5 年內已再犯，經依法追訴處罰，縱其第三次（或
    第三次以上）再度施用毒品之時間，在初犯經觀察、勒戒或
    強制戒治執行完畢釋放5 年以後，已不合於「5 年後再犯」
    之規定，且因已於「5 年內再犯」，顯見其再犯率甚高，原
    實施觀察、勒戒或強制戒治，已無法收其實效，即應依該條
    例第10條處罰。至於第三次（或第三次以上）施用毒品之時
    間，是否宜有期間限制？以多久為適宜？則分屬刑事政策、
    專門醫學之範圍，非審判機關所能決定，有待循立法途徑解
    決（最高法院95年5 月9 日95年度第7 次刑事庭會議及97年
    9 月9 日97年度第5 次刑事庭會議決議參照）。本件被告前
    因施用第二級毒品案件，經臺灣臺中地方法院於88年3 月25
    日，以88年度毒聲字第1797號裁定送觀察、勒戒後，認有繼
    續施用毒品之傾向，復經同院以88年度毒聲字第2792號裁定
    令入戒治處所，施以強制戒治1 年，再經同院以88年度毒聲
    字第5509號裁定停止戒治，所餘期間交付保護管束，後經同
    院以89年度毒聲字第148 號裁定撤銷停止戒治，令入戒治處
    所繼續施以強制戒治，並於90年2 月26日執行完畢釋放，並
    由臺灣臺中地方法院檢察署檢察官於90年3 月16日，以90年
    度戒毒偵字第14號為不起訴處分確定；復於上開強制戒治執
    行完畢5 年內，再因施用第一級毒品案件，復經臺灣臺中地
    方法院於92年7 月28日，以92年度訴字第1469號判處有期徒
    刑1 年5 月確定等情，有臺灣高等法院被告前案紀錄表及臺
    灣彰化地方法院檢察署刑案資料查註紀錄表各1 份在卷足憑
    ；是被告本件施用第一級毒品海洛因、第二級毒品甲基安非
    他命之犯行，雖已逾前次強制戒治執行完畢後5 年之期間，
    然被告既曾於強制戒治執行完畢5 年內再犯，並經依法追訴
    處罰，初已不合於條文所定「5 年後再犯」之要件，即與毒
    品危害防制條例第20條第3 項所定適用初犯之規定不符，揆
    諸首揭決議意旨，本件被告已於「5 年內再犯」，顯見其再
    犯率甚高，無論其「5 年內再犯」之時點係於上開修法前或
    後，亦無論其後各次施用毒品之犯行，是否已逾前次觀察勒
    戒或強制戒治執行完畢後5 年，均毋須再重新施予觀察、勒
    戒或強制戒治之處遇程序，而應依毒品危害防制條第23條第
    2 項規定，逕予訴追處罰。綜上所述，本件犯罪事證明確，
    被告前開犯行洵堪認定，應予依法論科。
四、核被告所為，各係犯毒品危害防制條例第10條第2 項施用第
    二級毒品罪、同條第1 項施用第一級毒品罪。其持有第一級
    毒品海洛因及第二級毒品甲基安非他命之低度行為，分別應
    為施用之高度行為所吸收，均不另論罪。所犯上開二罪，犯
    意各別、罪名有異，應予分論併罰。又被告前因竊盜案件，
    分別經本院於96年12月13日，以96年度斗簡字第602 號，於
    97年6 月30日，以97年度斗簡字第422 號各判處有期徒刑3
    月、4 月，均確定；上開案件，再經本院於97年9 月23日，
    以97年度聲字第1876號裁定定其應執行之刑為有期徒刑5 月
    確定，於97年11月6 日易科罰金執行完畢等情，亦有上開前
    案紀錄表在卷可按，其於有期徒刑執行完畢後5 年內，故意
    再犯本件有期徒刑以上之各罪，均為累犯，應依刑法第47條
    第1 項之規定，各加重其刑。爰審酌被告前有多次施用毒品
    前科，竟仍無視於毒品對於自身健康之戕害及國家對於杜絕
    毒品犯罪之禁令，一犯再犯，顯見上開刑罰實難收警惕之效
    ，自不宜輕縱，應予嚴懲，惟斟酌修正後刑法刪除連續犯之
    規定，即採一罪一罰之刑事政策，為避免刑罰輕重失衡，及
    考量被告施用毒品僅戕害己身，犯後均坦承犯行，態度良好
    等一切情狀，分別量處如主文所示之刑，並定其應執行之刑
    。
據上論斷，應依刑事訴訟法第273 條之1 第1 項、第299 條第1
項前段，毒品危害防制條例第10條第1 項、第2 項，刑法第11條
前段、第47條第1 項、第51條第5 款，判決如主文。
中    華    民    國  100     年    8     月    15    日
                  刑事第七庭       法  官  戰諭威
以上正本證明與原本無異。
如不服本判決應於收受判決後10日內向本院提出上訴書狀，並應
敘述具體理由。其未敘述上訴理由者，應於上訴期間屆滿後20日
內向本院補提理由書( 均須按他造當事人之人數附繕本) 「切勿
逕送上級法院」。
中    華    民    國  100     年    8     月    15    日
                                   書記官  黃當易
附錄本案論罪科刑法條：
毒品危害防制條例第10條
施用第一級毒品者，處6 月以上5 年以下有期徒刑。
施用第二級毒品者，處3 年以下有期徒刑。